【裁判字號】    95,訴,737
【裁判日期】    950530
【裁判案由】    槍砲彈藥刀械管制
【裁判全文】
臺灣板橋地方法院刑事判決               95年度訴字第737號
公  訴  人  臺灣板橋地方法院檢察署檢察官
被      告  乙○○
選任辯護人  翁方彬律師
上列被告因違反槍砲彈藥刀械管制案件，經檢察官提起公訴（95
年度偵字第2120號），本院判決如下：
    主  文
乙○○未經許可，寄藏制式手槍，累犯，處有期徒刑陸年，併科
罰金新臺幣貳拾萬元，罰金如易服勞役，以罰金總額與陸個月之
日數比例折算。扣案之德國H&K 廠製USP COMPACT 型口徑9mm （
9 ×19mm）之制式半自動手槍壹枝（槍枝管制編號：0000000000
號，含彈匣一個）、土造子彈壹顆（具直徑約9mm 之金屬彈頭）
，均沒收之。
    事  實
一、乙○○曾於民國八十八年間，因妨害自由案件，經本院以八
    十九年訴字第六二號判處有期徒刑一年，經上訴後，由臺灣
    高等法院以九十年上訴字第二○○七號判決上訴駁回，嗣再
    上訴，經最高法院於九十年九月二十七日以九十年台上字第
    六○○八號判決上訴駁回確定，並於九十一年十月二十六日
    縮刑期滿執行完畢。詎其猶不知悔改，明知制式手槍及子彈
    分別係槍砲彈藥刀械管制條例第四條第一項第一款、第二款
    所稱之槍砲、彈藥，非經中央主管機關內政部之許可，不得
    持有、受託寄藏具有殺傷力之制式手槍及子彈，竟於九十四
    年五月中旬，在臺北縣三峽鎮○○路某咖啡店，受綽號「芋
    仔」之成年友人宇志芳（案發後已歿）之託，代為保管寄藏
    具殺傷力之德國H&K 廠製USP COMPACT 型口徑9mm （9 ×19
    mm）之制式半自動手槍一枝（槍枝管制編號：0000000000號
    ，含彈匣一個）及土造子彈四顆（具直徑約9mm 之金屬彈頭
    ），先將之藏置於臺北縣三峽鎮○○路門牌號碼不詳之十一
    樓租屋處，隨後再因搬家，而將之藏放於臺北縣三峽鎮○○
    街五四號五樓租屋處，未經許可而寄藏之。嗣因懷疑其前妻
    與甲○○之妻舅有不正當之男女關係，遂於九十五年一月十
    七日凌晨二時三十八分許，攜帶前開槍彈至甲○○位於臺北
    縣三峽鎮○○里○○路三號住處門前叫囂辱罵，因不滿甲○
    ○不予理會且不開門，乙○○遂持該槍彈朝甲○○所有車號
    HD-2315 號自用小客車左前門射擊二發子彈後逃逸，致該車
    之左前門車窗及板金因而受損（毀損部分未據告訴）。嗣於
    九十五年一月十七日上午十時二十分許，在臺北縣三峽鎮○
    ○街五四號五樓為警查獲，並當場扣得前開手槍一支，及供
    上述手槍使用之具殺傷力之剩餘土造子彈二顆（具直徑約
    9mm 之金屬彈頭，經試射一顆，僅餘一顆）。
二、案經臺北縣政府警察局三峽分局移送臺灣板橋地方法院檢察
    署檢察官偵查起訴。
    理  由
一、證據能力有無之判斷：
  (一)按被告以外之人（包括證人、鑑定人、告訴人、被害人及共
    同被告等）於審判外之陳述雖不符刑事訴訟法第一百五十九
    條之一至之四等四條之規定，而經當事人於審判程序同意作
    為證據，法院審酌該言詞陳述或書面陳述作成時之情況，認
    為適當者，亦得為證據；當事人、代理人或辯護人於法院調
    查證據時，知有刑事訴訟法第一百五十九條第一項不得為證
    據之情形，而未於言詞辯論終結前聲明異議者，視為有前項
    之同意，同法第一百五十九條之五定有明文。立法意旨在於
    傳聞證據未經當事人之反對詰問予以核實，原則上先予排除
    。惟若當事人已放棄反對詰問權，於審判程序中表明同意該
    等傳聞證據可作為證據；或於言詞辯論終結前未聲明異議，
    基於尊重當事人對傳聞證據之處分權，及證據資料愈豐富，
    愈有助於真實發見之理念，且強化言詞辯論主義，使訴訟程
    序得以順暢進行，上開傳聞證據亦均具有證據能力。本件證
    人甲○○曾於警詢中為陳述，其性質雖屬傳聞證據，惟其未
    再於法院審理中為陳述，且查無符合同法第一百五十九條之
    一至之四等前四條之情形，其所為之上開警詢筆錄內容，於
    本院審理時予以提示並告以要旨，且各經檢察官、辯護人及
    被告等人表示意見。當事人或辯護人已知上述筆錄乃傳聞證
    據，且均未於言詞辯論終結前對該等筆錄內容異議，依上開
    規定，是證人甲○○於警詢中之證言應具有證據能力。
  (二)按被告以外之人於偵查中向檢察官所為陳述，除顯有不可信
    之情況者外，得為證據，同法第一百五十九條之一第二項定
    有明文。偵查中對被告以外之人（包括證人、鑑定人、告訴
    人、被害人及共同被告等）所為之偵查筆錄，或被告以外之
    人向檢察官所提之書面陳述，性質上均屬傳聞證據。惟現階
    段刑事訴訟法規定檢察官代表國家偵查犯罪、實施公訴，依
    法其有訊問被告、證人及鑑定人之權，證人、鑑定人且須具
    結，而實務運作時，檢察官偵查中向被告以外之人所取得之
    陳述，原則上均能遵守法律規定，不致違法取供，其可信度
    極高，職是，被告以外之人前於偵查中已具結而為證述，除
    反對該項供述得具有證據能力之一方，已釋明「顯有不可信
    之情況」之理由外，不宜以該證人未能於審判中接受他造之
    反對詰問為由，即遽指該證人於偵查中之陳述不具證據能力
    。是證人甲○○於檢察官偵查時具結所為之證述，被告未曾
    提及檢察官在偵查時，有任何不法取供之情形，是客觀上並
    無顯不可信之情況，且被告於本院表示無庸傳訊證人甲○○
    進行詰問，前揭證人於偵查中之證言自具有證據能力。
二、訊之被告乙○○對於持有上開制式槍枝、土造子彈，並持該
    等槍、彈射擊甲○○車輛等事實固坦承不諱，惟辯稱：上開
    槍彈是因為於九十四年五月間與宇志芳在臺北縣三峽鎮○○
    路某咖啡店一起喝咖啡時，宇志芳突然接到一通電話要離開
    ，才把槍彈寄放在伊處，當時尚不知是槍彈，但十幾天後就
    聽說宇志芳車禍死亡，伊打開袋子才知道是槍彈，因為不知
    該如何處理，而一直藏放在家裏，後來是氣憤甲○○才拿該
    等槍彈去射擊云云。而被告之辯護人亦辯稱被告收受上開槍
    、彈時，不知袋子中所裝是上開槍枝、子彈，因此當時與宇
    志芳間並無寄藏上開槍枝、子彈之合意，是後來宇志芳亡故
    了，被告打開袋子查看，才知道是上開槍枝、子彈，故為持
    有上開槍、彈，並非寄藏云云。經查：
  (一)被告於前揭時地持有上開制式槍枝、土造子彈，並持該槍枝
    、子彈射擊甲○○車輛等事實，業據被告於警、偵訊及本院
    審理時均坦承不諱（見偵查卷第五頁反面至第七頁反面、第
    五四頁、第六九頁、本院卷第六二頁、第六三頁），核與證
    人甲○○於警詢及偵查中所述情節相符（見偵查卷第十一頁
    反面至第十二頁、第十三頁反面、第六八頁），復有臺北縣
    政府警察局三峽分局三峽派出所搜索扣押筆錄、扣押物品目
    錄表、槍擊現場照片四幀及查獲現場照片九幀附卷可稽，並
    有上開德國H&K 廠製USP COMPACT 型口徑9mm （9 ×19mm）
    之制式半自動手槍一枝（槍枝管制編號：0000000000號，含
    彈匣一個）及土造子彈二顆（具直徑約9mm 之金屬彈頭）扣
    案可資佐證。而扣案之上開槍、彈經送內政部警政署刑事警
    察局鑑驗，經該局以性能檢驗法、試射法、比對顯微鏡比對
    法鑑定結果，認「送鑑制式槍枝壹枝（槍枝管制編號：
    0000000000號），認係德國H&K 廠製USP COMPACT 型口徑
    9mm （9 ×19mm）之制式半自動手槍，槍號為『00-000000
    』，槍管內具陸條右旋來復線，機械性能良好，可擊發口徑
    9mm （9 ×19mm）制式子彈，認具殺傷力」、「送鑑改造子
    彈貳顆，認均係土造子彈（具直徑約9mm 之金屬彈頭），採
    樣壹顆試射，可擊發，認具殺傷力」，有內政部警政署刑事
    警察局95年2 月20日刑鑑字第0950012906號鑑驗通知書一件
    附卷足憑（見九十五年度偵字第二一二○號偵查卷第七八頁
    至第八一頁），是被告持有具殺傷力之上開槍枝、子彈之事
    實，已足認定。
  (二)被告與其辯護人雖均辯稱「宇志芳」將上開槍枝、子彈交被
    告收受時，是將槍彈放在袋子內交付，故被告收受時並不知
    道袋內所置是上開扣案之槍枝、子彈，直到宇志芳亡故後，
    打開袋子檢視才知道是上開槍枝、子彈云云。然依被告於本
    院審理時所述：「（問：扣案的手槍、子彈是否可以明確說
    明如何來的？）是我朋友台語叫『芋仔』，叫宇志芳，九十
    四年約五月中旬左右去三峽鎮找我，在三峽鎮○○路的一家
    咖啡廳，我剛好帶我小孩去7-11買餅乾經過那裏，宇志芳看
    到我，叫我，他就叫我進去坐，後來宇志芳接到電話以後，
    他說他有東西要寄放我這邊，我就跟宇志芳說我就住在咖啡
    廳的正對面十一樓，我住的地址是三峽鎮○○路十一樓，那
    是我租屋處，宇志芳就說我有事情要出去一下，就說東西寄
    放在我這邊，他要去跟人家辦事、講話，後來宇志芳就都沒
    有來找我，大概經過壹個星期左右，我就聽朋友說宇志芳發
    生車禍、死亡了，後來我就搬到現在民生街五四號五樓住址
    的住處，我才打開袋子來看，才知道是手槍跟子彈，後來就
    一直放在我民生街五四號五樓住處」、「（問：當時芋仔交
    給你的手槍、子彈是如何包裝的？）就是壹個男生在提的包
    包，是咖啡色的，大概有在庭的電腦螢幕這麼大，當時我提
    的時候，沒有感覺到硬硬的，但是有沈重感，後來聽說他死
    掉了，又剛搬家，所以就打開來看」等語（見本院卷第六一
    頁），可知宇志芳將上開槍枝、子彈交予被告，並非是基於
    在原地暫時保管之意，而是要被告將該槍枝、子彈攜返住處
    藏放，被告對於要放置於家中之物品，豈能不知是何物？況
    槍枝、子彈為法所明文禁止之違禁物，苟非相當熟識之朋友
    ，自無甘冒被舉發之危險，隨意寄藏於他人，因此，宇志芳
    既信任被告而將上開槍枝、子彈交予被告藏放，要無不告知
    該袋內裝的是槍枝、子彈之理。故被告及其辯護人辯稱被告
    不知於前揭時、地自宇志芳處所收受者係上開槍枝、子彈云
    云，與常情有違，不足採取。被告自受託寄藏之初即九十四
    年五月中旬起，即明知所收受者係受政府管制之制式手槍、
    土造子彈，主觀上確有寄藏本件槍彈之故意，洵可採認。綜
    上所述，本件事證明確，被告犯行洵堪認定。
三、按「寄藏與持有，均係將物置於自己實力支配之下，僅寄藏
    必先有他人之持有行為，而後始為之受寄代藏而已，故寄藏
    之受人委託代為保管，其保管之本身，亦屬持有，不過，此
    之持有係受寄之當然結果」、「槍砲彈藥刀械管制條例第七
    條第四項，第十一條第二項係將『持有』與『寄藏』為分別
    之處罰規定，則單純之『持有』，固不包括『寄藏』，但『
    寄藏』之受人委託代為保管，其保管之本身所為之『持有』
    ，既係『寄藏』之當然結果，法律上自宜僅就『寄藏』行為
    為包括之評價，不應另就『持有』予以論罪」、「同時寄藏
    手槍、子彈係觸犯該條例第七條第四項、第十一條第三項之
    罪，應依想像上競合犯從較重之該條例第七條第四項未經許
    可無故寄藏手槍罪處斷」（最高法院七十四年臺上字第三四
    ○○號判例參照）。核被告所為，係犯槍砲彈藥刀械管制條
    例第七條第四項之未經許可寄藏手槍罪及同條例第十二條第
    四項之未經許可寄藏子彈罪。被告以一寄藏行為，同時寄藏
    手槍及子彈，觸犯構成要件不同之罪名，為異種想像競合犯
    ，應從一重之槍砲彈藥刀械管制條例第七條第四項之未經許
    可寄藏手槍罪論處。又就被告持有上開扣案槍枝部分，起訴
    書雖記載被告所犯係槍砲彈藥刀械管制條例第八條第四項之
    未經許可持有其他可發射子彈具有殺傷力手槍罪嫌，惟本件
    被告所持有之上開槍枝係德國H&K 廠製USP COMPACT 型口徑
    9mm （9 ×19mm）之制式半自動手槍一枝（槍枝管制編號：
    0000000000號，含彈匣一個），且係出於寄藏而持有，均已
    如前述，故被告所為係犯槍砲彈藥刀械管制條例第七條第四
    項之未經許可寄藏手槍罪，此亦經公訴人於本院審理時當庭
    變更論罪法條為槍砲彈藥刀械管制條例第七條第四項之未經
    許可持有手槍罪，而該條罪名亦包括寄藏手槍罪，爰不另予
    變更，附此敘明。末查被告曾於八十八年間，因妨害自由案
    件，經本院以八十九年訴字第六二號判處有期徒刑一年，經
    上訴後，由臺灣高等法院以九十年上訴字第二○○七號判決
    上訴駁回，嗣再上訴，經最高法院於九十年九月二十七日以
    九十年台上字第六○○八號判決上訴駁回確定，並於九十一
    年十月二十六日縮刑期滿執行完畢，此有臺灣高等法院被告
    前案紀錄表一件附卷可稽，其於五年之內再犯本件最重本刑
    為有期徒刑以上之罪，應依刑法第四十七條累犯之規定加重
    其刑。審酌被告任意持有殺傷力強大之制式手槍及子彈，並
    持以對於甲○○之車子射擊，造成甲○○財產損失，足以危
    害社會治安，犯罪情節難認輕微，惟念其犯後坦承部分犯行
    ，態度堪認良好等一切情狀，量處如主文所示之有期徒刑，
    併科罰金新台幣二十萬元，且就所處罰金刑部分，罰金如易
    服勞役，以罰金總額與陸個月之日數比例折算。至扣案之德
    國H&K 廠製USP COMPACT 型口徑9mm （9 ×19mm）之制式半
    自動手槍一枝（槍枝管制編號：0000000000號，含彈匣一個
    ）及土造子彈一顆（具直徑約9mm 之金屬彈頭，扣案之土造
    子彈二顆，經送鑑定試射一顆，僅餘一顆），均係槍砲彈藥
    刀械管制條例第四條第一項第一款、第二款所列物品，乃未
    經許可不得持有之違禁物，均係違禁物，應依刑法第三十八
    條第一項第一款規定宣告沒收，另經試射具有殺傷力之土造
    子彈一顆，已因鑑定試射而耗損，另扣案之彈殼一個、彈頭
    一個、彈頭碎片七片，係經被告擊發而耗損，均已無違禁物
    之性質，爰不予宣告沒收。
四、至辯護意旨另主張被告應有槍砲彈藥刀械管制條例第十八條
    第四項減免刑責之適用，略謂「被告於警訊中業已自白，且
    在警方執行搜索之前，即已供出槍砲來自於宇志芳之人，且
    在被告家中之桌子之抽屜內取出全部之槍彈交付給警方，故
    被告所為顯然有槍砲彈藥刀械管制條例第十八條第四項寬減
    之適用」等語。然查：
  (一)按犯本條例之罪，於偵查或審判中自白，並供述全部槍砲、
    彈藥、刀械之來源及去向，因而查獲或因而防止重大危害治
    安事件之發生者，減輕或免除其刑，槍砲彈藥刀械管制條例
    第十八條第四項定有明文。然該項之立法目的，係以如能依
    據犯罪者自白，進而查獲該槍砲、彈藥、刀械之來源供給者
    及所持有之槍砲、彈藥、刀械去向，或因而防止重大危害治
    安事件之發生時，既能及早破獲相關之犯罪集團，並免該槍
    、彈及刀械續遭持為犯罪所用，足以消弭犯罪於未然，自有
    減輕或免除其刑，以鼓勵自新之必要。而所謂供出來源及去
    向云者，非指起出槍彈刀械之物，而係指槍彈之非法持有者
    供出該槍彈之供應來源者（即俗稱「上游」或「前手」者）
    或槍彈其後之去向持有者（即俗稱「下游」或「後手」者）
    ，因如此能及早破獲相關之持有槍彈者，並避免該槍彈繼續
    遭他人持有而對社會有潛在危險，或雖未查獲其來源與去向
    ，但仍因而防止重大危害治安事件之發生，亦因其貢獻，始
    有本條減免其刑之適用（最高法院九十一年度台上字第二九
    六九號判決可參，另參考最高法院八十五年度台上字第一四
    七六號判決闡釋「來源」之文義）。申言之，該條項既謂「
    並」供述全部槍彈之來源及去向，自係指已將槍彈移轉與他
    人持有之情形而言，不包括仍為自己持有之情形在內，此觀
    同條第一項後段係指已移轉他人持有之情形始有「去向」可
    明（最高法院九十三年度台上字第五九六號判決同此見解）
    。
  (二)被告係於警查悉其持上開槍彈射擊被害人甲○○後，前往其
    住處查訪時，始於警員來到時，供出槍彈為宇志芳寄放，而
    非先供出全部槍砲、彈藥之來源及去向，方查獲本案，已據
    證人即承辦本件之臺北縣政府警察局三峽分局三峽派出所員
    警鍾大智於本院審理時證述甚明（見本院卷第五五頁至第五
    六頁），自與前開槍砲彈藥刀械管制條例第十八條第四項之
    規定不符。又被告之供述僅能證明該槍彈並未流入市面由他
    人持有或寄藏，仍非本條項所稱供述槍彈之來源而查獲；且
    被告或辯護人亦未釋明取出上開槍彈有何防止重大危害治安
    事件之發生，亦即是否該槍彈即將或計劃如何使用致危害重
    大治安情事發生，並非起出槍彈即可謂「防止重大危害治安
    事件之發生」可言。被告犯後態度固值肯定，但其對於維護
    社會，擴大槍彈之偵破，並無裨益，自難以其犯後態度良好
    ，遽邀上開減免其刑之寬典。準此，被告僅於警詢、偵查中
    自白供述槍彈來源，尚與上述要件不符。
據上論斷，應依刑事訴訟法第二百九十九條第一項前段，槍砲彈
藥刀械管制條例第七條第四項、第十二條第四項，刑法第十一條
前段、第五十五條、第四十七條、第四十二條第三項、第三十八
條第一項第一款，罰金罰鍰提高標準條例第二條，現行法規所定
貨幣單位折算新臺幣條例第二條，判決如主文。
本案經檢察官林俊儀到庭執行職務。
中    華    民    國    95    年    5     月    30    日
                  刑事第五庭    審判長法  官  陳坤地
                                      法  官  許映鈞
                                      法  官  李麗珠
以上正本證明與原本無異
如不服本判決應於送達後10日內向本院提出上訴狀
                                      書記官  王麗雯
中    華    民    國    95    年    5     月    30    日
附錄本案論罪科刑法條全文：
槍砲彈藥刀械管制條例第7條：
  未經許可，製造、販賣或運輸火砲、肩射武器、機關槍、衝鋒
  槍、卡柄槍、自動步槍、普通步槍、馬槍、手槍或各類砲彈、
  炸彈、爆裂物者，處死刑、無期徒刑或7 年以上有期徒刑；處
  徒刑者，併科新台幣3 千萬元以下罰金。
  未經許可，轉讓、出租或出借前項所列槍砲、彈藥者，處無期
  徒刑或5年以上有期徒刑，併科新台幣1千萬元以下罰金。
  意圖供自己或他人犯罪之用，而犯前2 項之罪者，處死刑或無
  期徒刑；處徒刑者，併科新台幣5千萬元以下罰金。
  未經許可，持有、寄藏或意圖販賣而陳列第1 項所列槍砲、彈
  藥者，處5年以上有期徒刑，併科新台幣1千萬元以下罰金。
  第1項至第3項之未遂犯罰之。
槍砲彈藥刀械管制條例第12條
  未經許可，製造、販賣或運輸子彈者，處1年以上7年以下有期
  徒刑，併科新台幣500萬元以下罰金。
  未經許可，轉讓、出租或出借子彈者，處6月以上5年以下有期
  徒刑，併科新台幣300萬元以下罰金。
  意圖供自己或他人犯罪之用，而犯前2項之罪者，處3年以上10
  年以下有期徒刑，併科新台幣700萬元以下罰金。
  未經許可，持有、寄藏或意圖販賣而陳列子彈者，處5年以下
  有期徒刑，併科新台幣300萬元以下罰金。
  第1項至第3項之未遂犯罰之。


司法院資訊處製作；財團法人民間司法改革基金會備份。
